【裁判字號】    97,台上,2759
【裁判日期】    970619
【裁判案由】    違反毒品危害防制條例
【裁判全文】
最高法院刑事判決            九十七年度台上字第二七五九號
上  訴  人  甲○○  民國47年9月20日生
選任辯護人  徐方齡律師
上列上訴人因違反毒品危害防制條例案件，不服台灣高等法院中
華民國九十七年三月十八日第二審更審判決（九十七年度上重更
(二)字第二號，起訴案號：台灣板橋地方法院檢察署九十五年度偵
字第一三五八五號），提起上訴，本院判決如下：
    主  文
原判決撤銷，發回台灣高等法院。
    理  由
原判決認定上訴人甲○○有如原判決事實欄所載之犯行，因而撤
銷第一審之科刑判決，改判論處上訴人共同運輸第一級毒品罪刑
（處無期徒刑，褫奪公權終身）；固非無見。
惟查：（一）「訊問被告，應全程連續錄音；必要時，並應全程
連續錄影。但有急迫情況且經記明筆錄者，不在此限」、「筆錄
內所載之被告陳述與錄音或錄影之內容不符者，除有前項但書情
形外，其不符之部分，不得作為證據」，刑事訴訟法第一百條之
一第一項、第二項分別定有明文。其立法目的，除在擔保訊問程
序之合法外，並避免筆錄所載內容與被告之陳述不符而失其真實
性。故審理事實之法院，遇有被告抗辯其未有如訊問筆錄所載之
陳述時，即應先調查該錄音或錄影之內容，以資判斷該筆錄所載
被告之陳述得否作為證據。原判決事實認定，唐代星表示願在法
務部調查局航業海員調查處（下稱海調處）人員監控下，依上訴
人之指示，將扣案海洛因之包裹送交上訴人指定之地點，交付上
訴人，…嗣於同日（即民國九十五年五月二十七日）上午九時四
十九分，唐代星接獲上訴人之來電，指示唐代星於十五分鐘後至
台北縣中和市○○路與員山路口之麥當勞，待確認無人跟監，再
等候下一步指示，唐代星依約前往，上訴人再電話指示唐代星至
台北縣中和市○○路與連城路口之家樂福賣場機車停車場等候，
復依序指示唐代星至台北市○○路大潤發賣場附近、八德路與遼
寧街口附近等候，在唐代星於同日上午十一時四十分許抵達上開
地點後，上訴人復電話指示唐代星沿台北市○○街向前直行，唐
代星因此在復興北路三十六巷附近與上訴人會合，上訴人再要求
唐代星沿復興北路三十六巷騎車至復興北路上等候，嗣上訴人隨
即趕至該地點向唐代星拿取上開海洛因包裹後，欲搭乘計程車離
去時，為沿途監控之海調處人員以現行犯當場逮捕等情；理由說
明：「被告（即上訴人）雖否認有與唐代星以行動電話聯絡，並
稱門號0000000000號行動電話，係『陳偉強』於查獲當日上午十
一時左右，始在台北市○○○路之吉星酒樓交給伊，因為『陳偉
強』要去機場、沒空，才叫伊去幫他拿包裹云云。被告於原審（
指第一審）審理時又稱：唐代星『叫伊去好幾個地方』，但實際
上伊都沒有去云云。惟被告既係查獲當日上午十一時許，始拿到
上開行動電話，何以又會接獲唐代星『告知前往好幾個地方』，
其供詞顯然矛盾」等語（見原判決正本第七頁）。係以上訴人在
第一審自承唐代星叫伊去好幾個地方之供詞，憑認上訴人否認查
獲當日上午十一時之前有與唐代星聯絡以便接收扣案之海洛因之
辯解不足採取，而為不利上訴人之認定。惟依卷內資料，上訴人
在原審具狀以第一審筆錄記載關於上訴人稱：「唐代星『叫』伊
（指上訴人）去好幾個地方，但實際上伊都沒有去」部分，係因
翻譯錯誤而致誤載。上訴人實係供稱：「唐代星『說』伊（指上
訴人）去好幾個地方，但實際上伊都沒有去」等語，並請求勘驗
該日審判筆錄之錄音，嗣在原審審理時再以言詞為相同之主張（
見上更(二)卷第三十頁、第三十九頁正反面）；實情究竟如何？攸
關上開筆錄之記載，是否與上訴人之陳述相符，惟原審未予調查
，亦未說明不必調查之理由，遽採為判決之基礎，自有調查職責
未盡及理由不備之違誤。（二）有罪之判決書，對被告有利之證
據不採納者，應說明其理由，為刑事訴訟法第三百十條第二款所
明定；是事實審法院應於審判期日就被告否認犯罪所為有利辯解
事項與證據予以調查，而於有罪判決理由內詳加論敘，否則率行
判決，即屬於法有違。依卷內資料，上訴人自始否認本件犯罪，
辯稱：扣案之行動電話係「陳偉強」於查獲當日上午十一時許，
始交給伊，叫伊去幫他拿包裹，另在其所租用之台北市○○○路
一０七巷九十號五樓之七查獲之電子磅秤、鋸子及毛刷等物係「
陳偉強」所寄放等語，並在原審具狀陳報陳偉強之資料及地址，
聲請傳喚陳偉強（見上更(二)卷第三十頁）。上開證據似非不能調
查或有調查困難之情形，原審未予調查，又未於理由內敘明何以
不必調查之理由，亦有違誤。以上或為上訴意旨所指摘，或為本
院得依職權調查之事項，應認原判決仍有撤銷發回更審之原因。
據上論結，應依刑事訴訟法第三百九十七條、第四百零一條，判
決如主文。
中    華    民    國  九十七  年    六    月   十九   日
                      最高法院刑事第八庭
                          審判長法官  林  永  茂
                                法官  吳  昆  仁
                                法官  蘇  振  堂
                                法官  蕭  仰  歸
                                法官  何  菁  莪
      本件正本證明與原本無異
                                      書  記  官
中    華    民    國  九十七  年    六    月  二十五  日
                                                      Ｅ


司法院資訊處製作；財團法人民間司法改革基金會備份。
